【裁判字號】    97,簡再,10
【裁判日期】    970908
【裁判案由】    漁業法
【裁判全文】
臺北高等行政法院判決
                                   97年度簡再字第00010號
再審原告    甲○○
再審被告    行政院農業委員會
代  表  人  陳武雄（主任委員）
上列當事人間因漁業法事件，再審原告對本院中華民國96年11月
16日96年度簡字第579 號判決提起再審之訴，本院判決如下：
    主  文
再審之訴駁回。
再審訴訟費用由再審原告負擔。
    事實及理由
一、事實概要：
    再審原告係進福順號漁船（CT4-2160）船主，再審被告依據
    澎湖縣政府民國（下同）95年9 月22日府授農漁字第095004
    5696號函報，以該漁船經行政院海岸巡防署海洋巡防總局第
    八海巡隊（下稱第八海巡隊）於95年8 月11日在澎湖縣山水
    南方外海2 浬處，查獲該漁船配置船員人數不足，且未配置
    漁撈機具，未實際從事漁撈作業，乃依行為時漁業動力用油
    優惠油價標準第6 條第1 項第4 款規定，以95年10 月5日農
    授漁字第0951322641號函，廢止其95年7 月26日購油計41,6
    00公升之優惠用油補貼款新臺幣（下同）69,139元，並請其
    於95年10月27日前繳回（下稱原處分）。再審原告不服，提
    起訴願，經行政院96年6 月6 日院臺訴字第0960085780號訴
    願決定駁回，再審原告仍不服，提起行政訴訟，經本院以96
    年11月16日96年度簡字第579 號判決駁回，再審原告提起上
    訴，經最高行政法院97年2 月27日97年度裁字第1526號裁定
    駁回確定。嗣再審原告以本院96年度簡字第579 號判決有行
    政訴訟法第273 條第1 項第13款事由，向本院提起再審之訴
    。
二、兩造聲明：
  (一)再審原告聲明：
    1.廢棄原確定判決。
    2.訴願決定及原處分均撤銷。
  (二)再審被告聲明：駁回再審原告之訴。
三、兩造之爭點：
    再審原告主張本件有行政訴訟法第273 條第1 項第13款再審
    事由之適用，有無理由？
  (一)再審原告主張之理由：
    1.再審被告作成原處分，並無法源依據，違反行政院公布之
      「漁業動力用油優惠油價標準」：
      「漁業動力用油優惠油價標準」第6 條規定，有該條規定
      情形之一者，漁業人應繳回該違規航次漁業動力用油優惠
      補貼金額（見本院卷第9 頁）。再審原告所有之「進福順
      」號漁船，該航次於95年8 月10日18時45分出海，同年月
      12日5 時50分入港，該航次出海共計35時5 分（見本院卷
      第10頁，進出港登記簿影本），「進福順」號漁船配油註
      冊馬力數為1,100 馬力，單位小時配油量為220 公升（見
      本院卷第11頁，石油公司配油註冊登記簿影本）。
    2.原處分所登載再審原告之違規地點為：澎湖縣山水南外海
      2 浬處「東經119 度36分0 秒，北緯23度39分0 秒」。惟
      從衛星導航圖及海圖顯示，上開東經與北緯度之定位，地
      點皆顯示在澎湖縣白沙島上（見本院卷第15頁），顯見原
      處分對於再審原告之違規地點之登載不實。
    3.按「漁業動力用油優惠油價標準」第6 條規定，漁業人員
      應繳回該違規航次漁業動力用油優惠補貼金額，再審原告
      該航次出海時間為35時5 分，單位小時配油量220 公升，
      該違規航次漁業動力用油優惠補貼金額為7,700 公升，惟
      再審被告竟以最近一次購油（95年7 月26日購油41,600公
      升）作為處分之依據明顯違反「漁業動力用油優惠油價標
      準」第6 條規定。
  (二)再審被告主張之理由：
    1.按漁業法第59條規定「漁業動力用油，免徵貨物稅。漁業
      動力用油優惠油價標準，由行政院定之。」行為時「漁業
      動力用油優惠油價標準」第3 條規定「除專營娛樂漁業之
      漁船外，依法領有漁業證照之船舶、舢舨、漁筏、漁業巡
      護船、漁業試驗船及漁業訓練船，均得以優惠價格購買漁
      業動力用油。」是漁船須實際從事漁業行為，始得依漁業
      動力用油優惠油價標準規定，以優惠價格購買漁業動力用
      油。再按「漁業動力用油優惠油價標準」第6 條第1 項第
      4 款規定，漁業人有無故停泊公共水域未實際從事漁撈作
      業之違規情事者，應繳回該違規部分漁業動力用油優惠補
      貼金額。另依再審被告94年2 月4 日農授漁字第09413200
      23號令訂定之「涉案違規利用優惠漁業動力用油案件處理
      流程及處分基準」規定：「配置船員人數不足、或未配置
      漁撈作業機具、或配置之漁撈作業機具老舊不堪使用、或
      未備海上生活物資等，且停泊公共水域未從事漁撈作業者
      ，初犯者，收回漁業執照3 個月；繳回該違規部分補貼款
      ；函移稅捐機關追繳免稅款；由受理繳照之地方政府核處
      取消補助油槽，原（新）船主均不得再申請設置補助油槽
      。」。又依再審被告訂定「20噸以上漁船出海作業時限及
      船員最低員額等規定」，50噸以上未滿80噸漁船船員出海
      最低員額3 人（含幹部船員）；及「漁船船員管理規則」
      規定，長度12公尺以上未滿24公尺，主機推動力750 千瓦
      以上漁船，應配置三等船長1 人、一等大管輪1 人，以防
      杜漁船主藉停泊海上未作業，矇取出海時數，作為申購漁
      船油而行非法流用之實。
    2.關於再審原告於行政訴訟再審之訴狀之理由主張：再審被
      告以「進福順」號漁船最近一次於95年7 月26日向中油澎
      湖馬公漁船加油站申購取得優惠用油41,000公升，作成處
      分，無法源依據。查澎湖縣政府95年9 月22日府授農漁字
      第0950045696號函報，第八海巡隊於95年8 月11日在澎湖
      縣山水南外海2 浬處（東經119 度36分，北緯23度39分）
      ，查獲再審原告所有「進福順」號漁船（CT4-2160）配置
      船員人數不足，且未配置漁撈機具，並停泊公共水域未實
      際從事漁撈作業，乃依行為時「漁業動力用油優惠油價標
      準」第6 條第1 項第4 款規定，核予廢止優惠用油補貼款
      69,139元，並令其於95年10月27日前繳回之處分，經核於
      法並無不合。另按行政程序法第127 條第1 項規定「授予
      利益之行政處分，其內容係提供一次或連續之金錢或可分
      物之給付者，經撤銷、廢止或條件成就而有溯及既往失效
      之情形時，受益人應返還因該處分所受領之給付。其行政
      處分經確認無效者，亦同。」次查，該批於95年7 月26日
      所申購之漁船優惠用油補貼款，係作為該漁船95年8 月10
      日18時45分出港，至同年月12日5 時50分入港之出海作業
      之需，惟經第八海巡隊於95年8 月11日18時45分查獲該漁
      筏未依規定配置船員，停泊在澎湖縣山水南外海2 浬處，
      有再審被告卷附機漁船（含船員）進出港檢查表影本，及
      漁船加油資料影本、檢查紀錄表、照片等影本及蒐證光碟
      在卷可稽，再審原告該航次未依規定配置船員，並停泊於
      公共水域未從事漁撈作業，而持進出港之安檢紀錄申購優
      惠漁業動力用油之違規情事，洵堪認定。
    3.綜上所述，再審原告未能提出該航次有從事漁業行為之相
      關事證，所訴核不足採，原處分應予維持。
四、本院之判斷：
  (一)本件起訴時再審被告之代表人原為蘇嘉全，嗣變更為陳武雄
    ，經其聲明承受訴訟，核無不合，應予准許。
  (二)按行政訴訟法第275 條規定：「再審之訴專屬為判決之原行
    政法院管轄。對於審級不同之行政法院就同一事件所為之判
    決提起再審之訴者，由最高行政法院合併管轄之。對於最高
    行政法院之判決，本於第273 條第1 項第9 款至第14款事由
    聲明不服者，雖有前2 項之情形，仍專屬原高等行政法院管
    轄。」再審原告以前確定判決有行政訴訟法第273 條第1 項
    第13款事由提起本件再審之訴，依上開規定，本院具有管轄
    權，合先敘明。
  (三)次按行政訴訟法第273 條第1 項第13款規定：「有左列各款
    情形之一者，得以再審之訴對於確定終局判決聲明不服。但
    當事人已依上訴主張其事由或知其事由而不為主張者，不在
    此限：…一三、當事人發見未經斟酌之證物或得使用之該證
    物者。但以如經斟酌可受較有利益之裁判者為限。」第13款
    所謂「當事人發見未經斟酌之證物或得使用該證物者」係指
    該證物在前訴訟程序時業已存在，而為再審原告所不知或不
    能使用，今始知悉或得予利用者而言，且須以經斟酌可受較
    有利益之裁判者為限，如已於前訴訟程序提出主張，而為原
    判決所不採者，即非此之所謂未經斟酌之證物。又再審之訴
    顯無再審理由者，得不經言詞辯論，以判決駁回之，亦為同
    法第278 條第2 項所明定。
  (四)本件再審原告主張原確定判決有行政訴訟法第273 條第1 項
    第13款之再審事由，無非係以再審被告以「進福順」號漁船
    最近一次於95年7 月26日之購油41,600公升，作成處分，無
    法源依據，且原處分所登載再審原告違規地點與事實不符云
    云。經查，再審原告固表明前確定判決具有行政訴訟法第27
    3 條第1 項第13款之再審事由，惟未表明關於該款所稱之證
    物係何所指，更未說明該證物在前訴訟程序時業已存在，而
    為再審原告所不知或不能使用，且未說明該證物如何經斟酌
    後可受較有利益之裁判，復未指明前確定判決有如何合於「
    發見未經斟酌之證物或得使用該證物」之具體情事，僅泛言
    確定判決有行政訴訟法第273 條第1 項第13款之再審事由云
    云，揆諸首揭規定及說明，顯屬無理由。
五、綜上所述，再審原告主張本院96年11月16日96年度簡字第57
    9 號判決，有行政訴訟法第273 條第1 項第13款之事由而提
    起再審之訴，然依其起訴主張之事實，並參酌首開說明，顯
    難認有再審理由，爰不經言詞辯論，逕以判決駁回之。
據上論結，本件再審之訴顯無理由，爰依行政訴訟法第278 條第
2 項、第98條第1 項前段，判決如主文。
中    華    民    國    97    年     9    月    8     日
                    臺北高等行政法院第二庭
                                    法  官  陳  金  圍
上為正本係照原本作成。
本件以訴訟事件所涉及之法律見解具有原則性者為限，始得於本
判決送達後20日內向本院提出上訴狀並表明上訴理由，如已於本
判決宣示後送達前提起上訴者，應於判決送達後20日內補具上訴
理由（均按他造人數附繕本），且經最高行政法院許可後方得上
訴。
中    華    民    國    97    年     9    月    8     日
                                    書記官  陳  可  欣


司法院資訊處製作；財團法人民間司法改革基金會備份。
